【裁判字號】    97,簡上,1096
【裁判日期】    980121
【裁判案由】    妨害名譽
【裁判全文】
臺灣板橋地方法院刑事判決            97年度簡上字第1096號
上  訴  人
即  被  告  乙○○
上列上訴人即被告因妨害名譽案件，不服本院97年度簡字第4486
號中華民國97年7 月23日第一審判決（聲請簡易判決處刑案號：
97年度偵字第13629 號），提起上訴，本院管轄之第二審合議庭
判決如下：
    主  文
原判決撤銷。
乙○○公然侮辱人，處罰金新臺幣貳仟元，如易服勞役，以新臺
幣壹仟元折算壹日。
    事  實
一、乙○○與甲○○均為址設臺北縣蘆洲市○○街「民權新貴社
    區」之住戶，乙○○於民國96年8 月5 日10時許，在臺北縣
    蘆洲市○○街101 巷9 號1 樓等候參加該社區之區分所有人
    會議，見甲○○於抵達上址開會地點後，拒絕簽到開會即行
    離開，因不滿甲○○不配合開會之態度，尾隨追出，基於公
    然侮辱之犯意，在甲○○步行返回其位於該社區住○○路上
    ，於不特定人得在場共見共聞之狀況下，公然以「妳媽當初
    買這一間房子，人家是同情妳，妳今天這樣亂來」、「妳這
    害群之馬」等語辱罵甲○○，足以貶損甲○○之人格與名譽
    。
二、案經甲○○訴請臺灣板橋地方法院檢察署檢察官偵查後聲請
    以簡易判決處刑。
    理  由
一、訊據被告乙○○矢口否認犯行，辯稱：伊當時沒有罵告訴人
    甲○○云云。惟查：上揭事實，業據告訴人甲○○於本院審
    理時指訴綦詳，且有在場證人朱慈園於本院審理時之證述可
    參。另依告訴人提出之現場錄音光碟內容所示，告訴人於離
    開開會地點步行返家途中，確有與二名男子發生激烈口角爭
    執，其中一名男子以台語向告訴人辱罵「去告」、「死好」
    、「幹妳娘雞巴」、「看三小」等語，另一名男子則以國語
    向告訴人辱罵「妳媽當初買這一間房子，人家是同情妳，妳
    今天這樣亂來」、「妳這害群之馬」等語，有錄音光碟1 片
    及錄音譯文1 份（見本院卷第64、65頁）在卷可證。經本院
    依職權傳喚證人丙○○，並當庭撥放上開錄音光碟，丙○○
    坦承其當時確有以台語向告訴人辱罵「去告」、「死好」、
    「幹妳娘雞巴」、「看三小」等語（見本院卷第70頁，丙○○所涉公然侮辱部分，前經本院以97年度簡字第3072號刑事
    簡易判決判處拘役10日確定）；而被告斯時亦供認其有在告
    訴人步行返家途中路上，以國語向告訴人稱：「妳媽當初買
    這一間房子，人家是同情妳，妳今天這樣亂來」（見本院卷
    第72頁），至於錄音內容之「妳這害群之馬」，與上開話語
    顯係出於同一人之口，足認錄音內容所示當時以國語向告訴
    人辱罵「妳媽當初買這一間房子，人家是同情妳，妳今天這
    樣亂來」、「妳這害群之馬」等語之男子，即係被告本人無
    訛。被告辯稱：伊當時沒有罵告訴人云云，洵屬畏罪卸責之
    詞，委不足採。按以粗鄙之語言在公共場所向特定之人辱罵
    時，倘為其他不特定人可以聞見之，而其語言之含義，又足
    以減損該特定人之聲譽者，自應成立刑法第309 條第1 項之
    罪（司法院院字第1863號解釋參照）。又按刑法上之公然侮
    辱罪，祗須侮辱行為足使不特定人或多數人得以共見共聞，
    即行成立（參照司法院院字第2033號解釋參照）。所謂侮辱
    乃對他人為輕蔑表示之行為，易言之，對他人為有害於感情
    名譽之輕蔑表示，足使他人在精神上、心理上有感受到難堪
    或不快之虞者，亦即侮辱行為本身須具有侵害他人感情名譽
    之一般危險，即足當之。被告辱罵告訴人「妳媽當初買這一
    間房子，人家是同情妳，妳今天這樣亂來」、「妳這害群之
    馬」等語，依據社會通念，有輕蔑、使人難堪之意涵，足以
    貶損他人名譽及社會評價，顯屬侮辱人之言語，而足以損害
    告訴人之人格與名譽。綜上所述，本案事證明確，被告犯行
    堪予認定。
二、核被告所為，係犯刑法第309 條第1 項之公然侮辱罪。原審
    認被告犯罪事證明確，據以論罪科刑，固非無見。惟查：本
    件被告係對告訴人辱罵「妳媽當初買這一間房子，人家是同
    情妳，妳今天這樣亂來」、「妳這害群之馬」等語，已如前
    述，原審認定被告當時有對告訴人辱罵「幹妳娘」，尚有未
    洽。上訴人執持前詞，提起本件上訴，雖無理由，惟原審判
    決既有上揭違誤，仍應予撤銷改判。爰審酌被告不思循理性
    方法解決衝突，公然以足以貶損人格之話語辱罵告訴人，殊
    不足取，兼衡其智識程度，或係受偏差社會風氣之不良影響
    ，而率以粗鄙言詞發洩不滿，犯罪時所受刺激、動機、目的
    、手段，及犯罪後仍否認犯行，未對告訴人致歉賠償之態度
    等一切情狀，量處如主文所示之刑，並諭知如易服勞役之折
    算標準，以資懲儆。
據上論斷，應依刑事訴訟法第455 條之1 第1 項、第3 項、第36
9 條第1 項前段、第364 條、第299 條第1 項前段，刑法第309
條第1 項、第42條第3 項前段，刑法施行法第1 條之1 第1 項、
第2 項前段，判決如主文。
本案經檢察官謝岳龍到庭執行職務。
中    華    民    國    98    年    1     月    21    日
                  刑事第十二庭  審判長法  官  陳鴻清
                                      法  官  劉安榕
                                      法  官  朱嘉川
以上正本證明與原本無異。
如不服本判決應於收受送達後10日內向本院提出上訴書狀，並應
敘述具體理由；其未敘述上訴理由者，應於上訴期間屆滿後20日
內向本院補提理由書（均須按他造當事人之人數附繕本）「切勿
逕送上級法院」。
                                      書記官  陳聖儒
中    華    民    國    98    年    2     月    6     日
附錄本案論罪科刑法條全文：
中華民國刑法第309條
公然侮辱人者，處拘役或3 百元以下罰金。
以強暴犯前項之罪者，處1 年以下有期徒刑、拘役或5 百元以下
罰金。


司法院資訊處製作；財團法人民間司法改革基金會備份。
